臺灣高等法院刑事判決　　　　　　　 96年度交上易字第205號
上　訴　人　台灣士林地方法院檢察署檢察官
上　訴　人
即　被　告　甲○○
上列上訴人因被告過失傷害案件，不服台灣士林地方法院九十五
年度交易字第四六０號，中華民國九十六年四月十六日第一審判
決（起訴案號：台灣士林地方法院檢察署九十五年度調偵字第一
四三號），提起上訴，本院判決如下：
    主  文
原判決撤銷。
甲○○從事業務之人，因業務上之過失傷害人致重傷，處有期徒
刑伍月，如易科罰金以銀元參佰元即新台幣玖佰元折算壹日，減
為有期徒刑貳月又拾伍日，如易科罰金以銀元參佰元即新台幣玖
佰元折算壹日。緩刑貳年。
    事  實
一、甲○○從事宅配業，以駕駛小貨車載送貨物，為從事業務之
    人。其於民國九十五年一月二十日下午四時四十八分許，駕
    駛車號一七五七—ＥＭ號自用小客貨車（起訴書誤為小客車
    ，應予更正），欲往僑泰公司載貨，沿臺北市士林區○○○
    街○段十巷內引道東往西方向行駛，行經百齡橋頭時，本應
    注意汽車在雙向四車道行駛，變換車道時，應讓直行車先行
    ，並注意安全距離。又當地為市區○○道路○路面無缺陷、
    障礙物，且視距良好，並無不能注意之情事。詎甲○○竟疏
    未注意，貿然自第五車道變換車道至第四車道，因而與同向
    第五車道由乙○○○所騎乘之車號ＧＸＬ—六四八號重機車
    擦撞，致該車人車倒地，造成乙○○○受有頭部外傷併硬腦
    膜積水、右臉鈍挫傷、右嘴唇撕裂傷、頸椎受傷併第五、六
    節鬆脫、右上肢體的肩部肌肉無力之傷害，並致輕度與中度
    間之記憶力喪失之難治之重傷害。嗣甲○○於員警到場處理
    時，自承肇事並接受裁判，而自首犯行。
二、案經被害人乙○○○訴請臺灣士林地方法院檢察署檢察官偵
    查起訴。
    理  由
一、上開犯罪事實，業據上訴人即被告甲○○於偵查、原審初訊
    及本院審理時均坦承不諱（見偵卷第四七頁，原審卷第一二
    頁，本院卷第三七頁），核與告訴人乙○○○指訴相符（見
    偵卷第四七頁），並有道路交通事故現場圖、談話紀錄表、
    補充資料表、現場暨機車照片十張、新光吳火獅紀念醫院診
    斷證明書、及財團法人新光吳火獅紀念醫院函二紙（見偵卷
    第一三至二三頁，調偵卷第七頁，原審卷第一七至一八、三
    七至三八頁）在卷可稽，此部份事實堪予認定。且查：
  (一)按車輛行駛於雙向四車道，欲變換車道時，應讓直行車先行
    ，並注意安全距離。道路交通安全規則第九十八條第一項第
    六款前段定有明文，被告自應依上述道路交通安全規則之規
    定行車，而依當時該地為市區○○道路○路面無缺陷、障礙
    物，且視距良好等情況，又無不能注意之情事，被告疏未注
    意及此，致發生本次車禍，顯有過失，且本件經臺北市車輛
    行車事故鑑定委員會鑑定結果，同此認定，有該委員會九十
    五年五月三十日鑑定意見書在卷可參（見調偵卷第九至一二
    頁）。至於告訴人乙○○○固無照駕駛，然尚難認係本件車
    禍之原因，上開鑑定一同此見解（見調偵卷第一二頁）。
  (二)再被告此一過失行為與告訴人所受之傷害間，有相當因果關
    係，告訴人因而致輕度、中度之間之記憶力喪失，係此次車
    禍頭部外傷所致，有因果關係，而一般神經最佳恢復時期為
    受傷後三個月至半年，告訴人受傷期間已遠超過此黃金時期
    ，故此問題有難以醫治之困難等語，有新光吳火獅紀念醫院
    覆原審函在卷可參（見原審卷第三七至三八頁）。按人之記
    憶，乃日常生活所依憑，若損傷記憶，於生活、於健康，均
    屬重大情事，且被害人記憶受損情況，有難予醫治之困難，
    因此，足認告訴人所受傷害係屬難治之重傷害。
  (三)又被告自承：平常是用貨車載包裹與雜誌，案發當時伊正好
    要開貨車去僑泰公司載貨等語（見原審卷第一三頁），堪認
    被告係從事業務之人。
  (四)綜上，本件事証明確，被告犯行洵堪認定，自應依法論科。
二、被告行為後，刑法部分修正條文於九十五年七月一日起生效
    施行（下稱現行刑法）；復參酌最高法院九十五年五月二十
    三日第八次刑事庭會議決議意旨，現行刑法第二條第一項之
    規定，係規範行為後法律變更所生新舊法律比較適用之準據
    法，於現行刑法施行後，應適用現行刑法第二條第一項之規
    定，為「從舊從輕」之比較。茲就本案新、舊法比較適用之
    結果分敘如下：
  (一)九十五年七月一日現行刑法修正施行前，刑法分則關於罰金
    刑之規定係以銀元為貨幣單位，且依現行罰金罰鍰提高標準
    條例第一條及第四條規定，應按各該具體條文制定或修正之
    時間先後，定其提高之倍數，並依現行法規所定貨幣單位折
    算新臺幣條例第二條規定，銀元以新臺幣元之三倍折算之。
    而刑法施行法於九十五年六月十四日經總統以華總一義字第
    ０九五０００八五一八一號令修正增訂第一條之一條文，該
    條規定：「（第一項）中華民國九十四年一月七日刑法修正
    施行後，刑法分則編所定罰金之貨幣單位為新臺幣。（第二
    項）九十四年一月七日刑法修正時，刑法分則編未修正之條
    文定有罰金者，自九十四年一月七日刑法修正施行後，就其
    所定數額提高為三十倍。但七十二年六月二十六日至九十四
    年一月七日新增或修正之條文，就其所定數額提高為三倍。
    」而刑法第二百八十四條第一項前段關於過失傷害罪之處罰
    ，乃明訂「處六月以下有期徒刑、拘役或五百元以下罰金」
    ，此自二十四年七月一日施行後即未再予修正。則依刑法施
    行法第一條之一規定，其罰金刑部分於九十五年七月一日刑
    法修正生效施行後，改以新臺幣元為單位，且數額應提高三
    十倍；此與修正前之罰金刑係以銀元為貨幣單位，且適用罰
    金罰鍰提高標準條例之規定應提高十倍，再依現行法規所定
    貨幣單位折算新臺幣條例之規定以新臺幣元之三倍折算之，
    相較之下，就罰金刑之最高數額部分，對被告而言，二者適
    用結果並無不同。惟修正前刑法第三十三條第五款規定：「
    主刑之種類如左：五、罰金：一元以上。」現行刑法第三十
    三條第五款修正為：「主刑之種類如下：五、罰金：新臺幣
    一千元以上，以百元計算之。」則現行刑法關於罰金刑之最
    低數額部分，已較修正前之刑法規定提高。是綜合比較修正
    前、後關於刑法第二百八十四條第一項前段過失傷害罪法定
    刑之規定，以修正前之刑法規定較有利於被告。
  (二)再刑法關於自首減輕其刑之規定，現行刑法第六十二條前段
    將修正前「必減輕其刑」之規定修正為「得減輕其刑」，限
    縮法官得裁量之範圍，影響行為人之刑罰法律效果，自以修
    正前刑法第六十二條前段關於自首減輕其刑之規定，較有利
    於行為人。
  (三)又被告行為時之刑法第四十一條第一項前段規定：「犯最重
    本刑為五年以下有期徒刑以下之刑之罪，而受六個月以下有
    期徒刑或拘役之宣告，因身體、教育、職業、家庭之關係或
    其他正當事由，執行顯有困難者，得以一元以上三元以下折
    算一日，易科罰金。」依斯時有效施行之罰金罰鍰提高標準
    條例第二條前段規定（業於九十五年五月十七日經總統以華
    總一義字第０九五０００六九七九一號令修正公布刪除，並
    自九十五年七月一日起生效），依刑法第四十一條易科罰金
    者，就其原定數額提高為一百倍折算一日，則被告行為時之
    刑法及罰金罰鍰提高標準條例關於易科罰金折算標準之規定
    ，係以銀元三百元折算一日，經折算為新臺幣後，應以新臺
    幣九百元折算一日。而現行刑法第四十一條第一項前段規定
    ：「犯最重本刑為五年以下有期徒刑以下之刑之罪，而受六
    個月以下有期徒刑或拘役之宣告者，得以新臺幣一千元、二
    千元或三千元折算一日，易科罰金。」比較修正前、後關於
    易科罰金折算標準之規定，以修正前刑法第四十一條第一項
    前段及修正前罰金罰鍰提高標準條例第二條前段規定，較有
    利於被告。
  (四)綜上，經整體比較全部罪刑之結果，以九十五年七月一日生
    效施行前之刑法規定，較有利於被告，是依現行刑法第二條
    第一項前段規定，自應一體適用被告行為時之法律即修正前
    之刑法規定。
三、核被告所為，係犯刑法第二百八十四條第二項後段業務過失
    致重傷害罪。公訴人認係同條第一項前段過失傷害罪，尚有
    未洽，惟基本社會事實相同，爰變更起訴法條如上。被告於
    肇事後，在有偵查犯罪權限之公務員查知其為犯人前，主動
    向接獲報案前至事故現場處理之臺北市政府警察局士林分局
    交通分隊警員陳建昌自首而接受裁判，有道路交通事故肇事
    人自首情形紀錄表一件存卷可查（見偵卷第一八頁），應依
    修正前刑法第六十二條前段規定減輕其刑。
四、原審據以論科，固非無見。惟原審未及適用九十六年七月十
    六日施行之中華民國九十六年罪犯減刑條例，自有未合。公
    訴人以原審量刑過輕為由上訴，請求撤銷改判，為無理由。
    被告以其行為非屬業務上過失為由上訴，請求撤銷改判，亦
    無理由。然原審判決既有上揭可議之處，自無可維持，應由
    本院撤銷改判。爰審酌被告過失程度、犯罪手段，被害人所
    受傷害程度，犯後態度等一切情狀，量處如主文第二項所示
    之刑，並諭知易科罰金之折算標準。又被告之行為係在九十
    六年四月二十四日以前，爰依中華民國九十六年罪犯減刑條
    例第二條第一項第三款併減其刑期二分之一，並諭知易科罰
    金折算標準。查被告前未曾受有期徒刑以上刑之宣告，此有
    台灣高等法院被告全國前案紀錄表在卷可佐（見本院卷第一
    八頁）；其於本院審理時，已與被害人達成和解，亦有告訴
    人乙○○○書立之和解書一紙在卷可憑（見本院卷第三八頁
    ），堪見其深表悔意，且被告經此偵審程序，當知警惕，信
    無再犯之虞，本院因認對被告所宣告之刑，以暫不執行為適
    當，併宣告緩刑二年，以啟自新。
據上論斷，應依刑事訴訟法第三百六十九條第一項前段、第三百
六十四條、第二百九十九條第一項前段、第三百條，刑法第二百
八十四條第二項後段、第二條第一項、第四十一條第一項前段（
修正前）、第六十二條（修正前）、第七十四條第一項第一款，
罰金罰鍰提高標準條例第一條前段、第二條（修正前），中華民
國九十六年罪犯減刑條例第二條第一項第三款、第七條、第九條
，判決如主文。
本案經檢察官田炳麟到庭執行職務。
中　　華　　民　　國　　96　　年　　9 　　月　　26　　日
　　　　　　　　　刑事第十七庭  審判長法　官  趙功恆
                                　　  法　官  孫惠琳
                                　　  法　官  陳憲裕
以上正本證明與原本無異。
不得上訴。
                                      書記官  劉育妃
中　　華　　民　　國　　96　　年　　9 　　月　　27　　日
附錄：本案論罪科刑法條全文
刑法第二百八十四條第二項：
（過失傷害罪）
因過失傷害人者，處 6 月以下有期徒刑、拘役或 5 百元以下罰
金，致重傷者，處1年以下有期徒刑、拘役或5百元以下罰金。
從事業務之人，因業務上之過失傷害人者，處 1 年以下有期徒刑
、拘役或1 千元以下罰金，致重傷者，處 3 年以下有期徒刑、
拘役或2千元以下罰金。
